臺灣高等法院民事裁定  
110年度抗字第1380號
抗  告  人  葉宸恩  
代  理  人  李漢中律師
            陳漢笙律師
            謝佳琪律師
相  對  人  回善寺  
法定代理人  吳兆浩  
上列當事人間聲請假處分事件，抗告人對於中華民國110年9月29
日臺灣桃園地方法院110年度全字第139號裁定提起抗告，本院裁
定如下：
    主  文
一、原裁定關於駁回抗告人後開第二項之聲請及該部分訴訟費用
    之裁判，均廢棄。
二、抗告人以新臺幣貳仟零貳拾捌萬元為相對人供擔保後，相對
    人就坐落桃園市○○區○○○段000、00000、000、00000地號等
    四筆土地，不得為移轉、出租、設定負擔及其他一切處分行
    為。 
三、其餘抗告駁回。
四、廢棄部分之聲請訴訟費用由相對人負擔；抗告訴訟費用，由
    相對人負擔十分之二；餘由抗告人負擔。 
    理  由
一、按民事訴訟法第528條第2項規定：抗告法院為裁定前，應使
    債權人及債務人有陳述意見之機會。旨在保障債權人及債務
    人之程序權，並使抗告法院能正確判斷原裁定之當否。此項
    關於假扣押之規定，依同法第533條規定，於假處分準用之
    。惟假處分係保全程序，其執行應依強制執行法第132條第1
    項規定，於裁定送達債務人之同時或送達前為之。考量此項
    立法旨趣，債權人對駁回其假處分聲請之裁定提起抗告，倘
    為防止債務人隱匿或處分財產，自無須使債務人有陳述意見
    之機會(最高法院110年度台抗字第564號裁定意旨參照)。本
    件抗告人對駁回其假處分之聲請提起抗告，該假處份之隱密
    性自仍有維持之必要，爰不另通知相對人陳述意見，合先敘
    明。　　
二、本件聲請及抗告意旨略以：相對人自第三人吳新蘭受贈如附
    表所示土地(合稱系爭土地)，因不諳地籍清理條例，長年來
    無法完成土地登記，相對人之法定代理人吳兆浩遂以吳新蘭
    祭祀公業管理委員會(下稱吳新蘭公業管委會)代表人之名義
    ，於民國104年9月23日簽署吳新蘭土地繼承委託辦理同意書
    (下稱系爭同意書)，委請第三人百銳建設股份有限公司(下
    稱百銳公司)協助辦理土地登記，約定俟辦竣系爭土地登記
    後，給付處分土地利益之20%予百銳公司，百銳公司並取得
    優先開發權。嗣伊於106年8月22日自百銳公司受讓取得系爭
    同意書之債權後，經多方努力，於108年將系爭土地均移轉
    登記予相對人。詎相對人未依約給付委任報酬及優先開發權
    ，更於108年12月與第三人○○建設有限公司(下稱○○公司)簽
    訂契約，將系爭土地交該公司開發，並將系爭土地一部分別
    出售予○○公司、信託予第三人聯邦商業銀行股份有限公司(
    下稱聯邦銀行)。因恐系爭土地之現狀變更，有日後不能或
    甚難執行之虞，爰依民事訴訟法第532條規定，聲請供擔保
    ，禁止相對人將系爭土地為移轉、出租、設定負擔及其他一
    切處分。詎原審駁回伊之聲請，顯有違誤，爰依法提起抗告
    等語。　
三、按債權人就金錢請求以外之請求，因請求標的之現狀變更，
    有日後不能強制執行，或甚難執行之虞，欲保全強制執行者
    ，得聲請假處分，民事訴訟法第532條定有明文。又債權人
    聲請假處分，依同法第533條前段準用第526條第1、2項規定
    ，應就其請求及假處分之原因加以釋明，釋明如有不足，而
    債權人陳明願供擔保或法院認為適當者，法院得定相當之擔
    保，命供擔保後為假處分。至所謂釋明，乃當事人提出之證
    據未能使法院達於確信之程度，僅在使法院得薄弱之心證，
    信其事實上之主張大概為如此者為已足。　　　
四、經查：
　㈠抗告人就本案請求部分，主張其自百銳公司受讓系爭同意書
    之債權，並已完成受託處理之事務，將系爭土地所有權均移
    轉登記至相對人名下，得請求相對人給付報酬及系爭土地之
    優先開發權，業據提出系爭同意書、權利讓與同意書、○○○○
    ○函、○○○○○證明書、代支付社團法人桃園市城鄉不動產協會
    之勞務費用一覽表暨支付費用之支票影本為據(見原審卷第1
    4-56頁、第66-84頁)，可認抗告人就其本案請求已為相當之
    釋明。至於系爭同意書雖係相對人法定代理人吳兆浩以吳新
    蘭公業管委會代表人名義簽署，其與相對人間關係為何，應
    屬將來本案判決有無理由之問題，非本件聲請假處分時，先
    應解決之問題（最高法院69年台抗字第72號判例參照）。
　㈡關於假處分原因部分，抗告人主張系爭土地移轉登記予相對
    人後，相對人已將系爭土地一部分別出售予○○公司、信託登
    記予聯邦銀行，有土地登記謄本可憑(詳如附表所載)，堪認
    抗告人將來恐有不能強制執行或甚難強制執行之情形，其就
    假處分原因，亦有所釋明，雖其釋明尚有未足，然其既陳明
    願供擔保以補釋明之不足，依前揭說明，本院自得命抗告人
    供擔保而准就附表編號19-22等4筆土地假處分之聲請。至於
    編號1-18等18筆土地，已分別移轉登記予○○公司或信託登記
    予聯邦銀行，相對人現已非處分權人，自不得對無處分權之
    相對人為假處分。　　
　㈢本件假處分係禁止相對人將附表編號19-22等4筆土地為移轉
    、出租、設定負擔及其他一切處分，則相對人因本件假處分
    所受之損害，無非係本案訴訟期間暫時無法利用或處分系爭
    土地所發生之法定遲延利息損失。依110年度公告現值為計
    算，附表編號19-22等4筆土地價值約新台幣（下同）9,358
    萬7,100元【計算式：(1,298×14,200)＋(1,815×17,700)＋(9,
    404×2,500)＋(7,808×2,500)＝93,587,100】，則本案訴訟標
    的價額逾150萬元，係得上訴第三審案件；至相對人不能處
    分上開4筆土地之期間，參照各級法院辦案期限實施要點第2
    點所定第一、二、三審通常程序審判案件之期限分別為1年4
    月、2年、1年，共計約4年4個月，據此推估相對人於本案審
    理期間，因不能處分上開4筆土地所受損害額為2,027萬7,20
    5元【計算式：93,587,100×0.05×(4＋4/12）=20,277,205，
    元以下四捨五入】，爰取其概數2,028萬元作為抗告人應提
    供之擔保金額。　
五、綜上所述，抗告人就附表編號19-22等4筆土地假處分之聲請
    ，已就假處分之請求及原因為一定程度之釋明，其釋明雖有
    不足，惟其陳明願供擔保以補釋明不足，依民事訴訟法第53
    3條準用第526條第2項規定，仍應酌定相當之擔保予以准許
    。至附表編號1-18等18筆土地部分之假處分聲請，應無理由
    ，不應准許。就上開應准許部分，原裁定駁回抗告人之聲請
    ，尚有未洽，抗告意旨指摘原裁定此部分不當，求予廢棄，
    為有理由，爰由本院予以廢棄，改判如主文第2項所示。就
    上開不應准許部分，原裁定駁回抗告人之聲請，理由雖有不
    同，但結論並無二致，仍應予以維持，抗告意旨指摘原裁定
    此部分不當，求予廢棄，為無理由。　　
六、據上論結，本件抗告為一部有理由，一部無理由，爰裁定如
    主文。 
中　　華　　民　　國　　110 　年　　12　　月　　30　　日
                  民事第二十四庭
                        審判長法  官  胡宏文      
　　　　　　　　　　　　　    法  官  陳筱蓉       
　　　　　　　　　　　　　    法  官  楊雅清
正本係照原本作成。
本裁定除以適用法規顯有錯誤為理由外，不得再抗告。如提起再
抗告，應於收受送達後10日內委任律師為代理人向本院提出再抗
告狀。並繳納再抗告費新臺幣１千元。
中　　華　　民　　國　　110 　年　　12　　月　　30　　日
　　　　　　　　　　　    　　書記官  陳惠娟
附表
   地    號 標的現狀 證據 1 桃園市○○區○○○段00地號 ○○公司所有 原審卷第116頁 2 桃園市○○區○○○段0000地號 ○○公司所有 原審卷第118頁 3 桃園市○○區○○○段0000地號 信託登記予聯邦銀行 原審卷第122頁 4 桃園市○○區○○○段0000地號 信託登記予聯邦銀行 原審卷第123頁 5 桃園市○○區○○○段0000地號 信託登記予聯邦銀行 原審卷第124頁 6 桃園市○○區○○○段0000地號 信託登記予聯邦銀行 原審卷第125頁 7 桃園市○○區○○○段0000地號 信託登記予聯邦銀行 原審卷第127頁 8 桃園市○○區○○○段0000地號 信託登記予聯邦銀行 原審卷第128頁 9 桃園市○○區○○○段0000地號 信託登記予聯邦銀行 原審卷第129頁 10 桃園市○○區○○○段00000地號 ○○公司所有 原審卷第119頁 11 桃園市○○區○○○段00000地號 ○○○○○所有 原審卷第142頁 12 桃園市○○區○○○段00000地號 由○○公司信託登記予永豐商業銀行股份有限公司 原審卷第143頁 13 桃園市○○區○○○段00000地號 ○○公司所有 原審卷第121頁 14 桃園市○○區○○○段00000地號 信託登記予聯邦銀行 原審卷第131頁 15 桃園市○○區○○○段00地號 信託登記予聯邦銀行 原審卷第132頁 16 桃園市○○區○○○段0000地號 信託登記予聯邦銀行 原審卷第133頁 17 桃園市○○區○○○段00地號 信託登記予聯邦銀行 原審卷第135頁 18 桃園市○○區○○○段00地號 信託登記予聯邦銀行 原審卷第136頁 19 桃園市○○區○○○段000地號 相對人所有 原審卷第138頁 20 桃園市○○區○○○段00000地號 相對人所有 原審卷第139頁 21 桃園市○○區○○○段000地號 相對人所有 原審卷第140頁 22 桃園市○○區○○○段00000地號 相對人所有 原審卷第141頁